最高法院民事裁定　　　　　　　　　　111年度台抗字第321號
再 抗告 人　劉 國 璋
　　　　　　劉陳舜花
　　　　　　劉 振 聲
　　　　　　劉 淑 芳
共　　　同
訴訟代理人　陳貽男律師
上列再抗告人因與曾史妃間請求所有權移轉登記等事件，對於中
華民國111年1月12日臺灣高等法院高雄分院裁定（111 年度重抗
字第2號），提起再抗告，本院裁定如下：
    主  文
再抗告駁回。
再抗告訴訟費用由再抗告人負擔。
    理  由
一、本件相對人曾史妃向臺灣高雄地方法院（下稱高雄地院）訴
    請再抗告人劉國璋將被繼承人劉祥如（民國00年00月00日死
    亡）借名登記於劉國璋名下之財產移轉登記予劉祥如之全體
    繼承人，經高雄地院依民事訴訟法第56條之1第1項規定於10
    5年5月18日以105年度審重訴字第154號裁定（下稱18日裁定
    ）命劉漢財、再抗告人劉陳舜花（下合稱劉漢財2 人）追加
    為原告；劉漢財於00年00月00日死亡，該院復於110 年5月6
    日以105年度重訴字第250號裁定（下稱6 日裁定）准由劉陳
    舜花、再抗告人劉振聲、劉淑芳（下合稱劉陳舜花3 人）為
    劉漢財之承受訴訟人。嗣該院於110年12月9日裁定撤銷18日
    、6 日裁定（下合稱系爭裁定），再抗告人不服，提起抗告
    ，原法院以：曾史妃、劉漢財2 人依序為劉祥如之配偶、父
    母。訴外人○○固經臺灣臺南地方法院（下稱臺南地院）以
    103年度司養聲字第199號確定裁定認可由訴外人曾偉國、楊
    惠雯（下合稱曾偉國2人）收養，惟○○嗣於104年間訴請確
    認其與曾偉國2人間收養關係不存在，經臺南地院以104年度
    親字第39號判決（下稱第39號確定判決）○○勝訴確定後，
    再對曾史妃、劉漢財2 人訴請確認與劉祥如間親子關係存在
    ，經臺南地院105 年度親字第26號判決○○勝訴，對造不服
    提起上訴，臺灣高等院臺南分院106 年度家上字第43號判決
    （下稱第43號判決）駁回上訴，對造仍不服提起第三審上訴
    ，經本院108 年度台上字第1618號裁定駁回上訴確定。又再
    抗告人（原裁定誤載為劉陳舜花）對○○提起第三人撤銷訴
    訟，請求撤銷第39號確定判決結果，亦受敗訴判決確定。是
    ○○為劉祥如之第一順位繼承人，應與曾史妃共同繼承劉祥
    如之財產。劉漢財2 人既非劉祥如之繼承人，則系爭裁定命
    劉漢財2人追加為原告，並准劉陳舜花3人為劉漢財之承受訴
    訟人，續行訴訟，自有未洽，應予撤銷等情，因而維持高雄
    地院裁定，駁回再抗告人之抗告。
二、按非婚生子女經生父認領者，視為婚生子女。其經生父撫育
    者，視為認領；非婚生子女認領之效力，溯及於出生時。但
    第三人已得之權利，不因此而受影響；除本法另有規定外，
    繼承人於被繼承人死亡時開始承受被繼承人財產上之一切權
    利、義務，民法第1065條第1 項、第1069條、第1147條、第
    1148條分別定有明文。生父於撫育非婚生子女後亡故者，該
    子女即為生父之民法第1138條所定第一順位繼承人，後順位
    者既無繼承權，就遺產自無可得之權利。本件○○經劉祥如
    生前撫育，視為生前認領為婚生子女，此有第43號判決可稽
    （見臺南地院105年度重訴字第250號卷二第220頁至225頁）
    ，則○○於劉祥如死亡時即為其第一順位繼承人，次順位之
    劉漢財2 人既自始未獲繼承權，自無適用民法第1069條但書
    規定之餘地。又「確認收養關係存在或不存在之訴」為家事
    事件法第3條第1項規定之甲類家事訴訟事件，且非同法第48
    條第1 項但書所定事件，依同項本文規定，該類事件確定終
    局判決對第三人亦有效力，亦即該類事件確定判決有對世效
    。第39號確定判決業已認定○○與曾偉國2 人間收養關係不
    存在，○○與劉祥如間之親子關係既未曾因收養而停止，○
    ○自為劉祥如之第一順位繼承人，再抗告人另訴請求撤銷第
    39號確定判決結果，亦受敗訴判決確定，自應受第39號確定
    判決之拘束，不得再為相異之主張。原法院認定劉漢財2 人
    就劉祥如之遺產無繼承權，不得以繼承人（再轉繼承人）地
    位續行訴訟，因而撤銷系爭裁定，自無違誤。再抗告意旨指
    摘原裁定不當，聲明廢棄，非有理由。
據上論結，本件再抗告為無理由。依民事訴訟法第495條之1第 2
項、第481條、第449條第1項、第95條、第78條，裁定如主文。
中　　華　　民　　國　 111　　年　　5 　　月　　12　　日
                      最高法院民事第五庭
                          審判長法官  袁　靜　文　
                                法官  林　金　吾　
                                法官  陳　靜　芬　
                                法官  許　秀　芬　
                                法官  石　有　為　
本件正本證明與原本無異
                                      書  記  官
中　　華　　民　　國　 111　　年　　5 　　月　　30　　日